臺灣高雄地方法院刑事判決　　　　　　　　　　　　九十三年度訴字第二六五一號
　　公　訴　人　臺灣高雄地方法院檢察署檢察官
　　被　　　告　丙○○
右被告因偽造文書等案件，經檢察官聲請以簡易判決處刑（九十三年度偵字第二○八
號），本院認不應以簡易判決處刑（九十三年度簡字第三六四四號），改依通常程序
審理，嗣因被告就被訴事實為有罪之陳述，本院並聽取當事人之意見後，裁定由受命
法官獨任進行簡式審判程序，判決如左：
    主  文
丙○○連續行使偽造私文書，足以生損害於公眾及他人，處有期徒刑伍月，如易科罰
金，以參佰元折算壹日，緩刑參年。澎城建築物管理維護有限公司民國八十八年五月
十三日及八十八年七月十五日之公司章程及股東同意書上偽造「戊○○」之印文伍枚
、「丁○○」之印文貳枚、偽造「戊○○」之署名伍枚、「丁○○」之署名貳枚，均
沒收。
    事  實
一、丙○○係澎城建築物管理維護有限公司（八十八年八月九日更名為澎城公寓大廈
    管理維護有限公司，下稱澎城公司）之實際負責人，竟基於行使偽造私文書及使
    公務員登載不實之概括犯意，未經戊○○、丁○○二人之同意，先於八十八年五
    月十三日委託不知情之刻印人員偽刻其子戊○○之印章一枚，冒用戊○○之名義
    ，蓋印於澎城公司股東同意書上而偽造股東同意書，並持以向高雄市政府建設局
    申請增資、股東出資轉讓及修改章程變更登記而行使之；嗣於同年七月十五日，
    再行偽刻其子丁○○之印章一枚，並冒用戊○○、丁○○二人之名義，蓋印於澎
    城公司股東同意書上而偽造股東同意書，並持向高雄市政府建設局辦理公司更名
    、營業項目、股東出資轉讓及修改章程變更登記而行使之，均致不知情之承辦公
    務員依不實內容登載於職務上所掌管之澎城公司設立登記事項卡，上開行為均足
    生損害於戊○○、丁○○二人及主管機關對公司登記管理之正確性。丙○○則於
    犯罪未被發覺前，於九十二年六月六日，至臺灣高雄地方法院檢察署（下稱高雄
    地檢署），向檢察事務官表明行使偽造私文書及使公務員登載不實之事實，並願
    接受裁判。
二、案經被告丙○○自首而由臺灣高雄地方法院檢察署檢察官偵查起訴。
    理  由
一、本件被告丙○○所犯係死刑、無期徒刑、最輕本刑為三年以上有期徒刑以外之罪
    ，其於準備程序中就被訴事實為有罪之陳述，經法官告知簡式審判程序之旨，並
    聽取公訴人及被告之意見後，經本院裁定由受命法官獨任進行簡式審判程序，合
    先敘明。
二、右揭犯罪事實已據被告於本院審理中坦白承認，且與證人丁○○於本院之證述相
    符，復有高雄市政府建設局八十八年五月二十六日高市建設二字第○八八○五九
    八七○○○號函、八十八年八月九日高市建設二字第○八八○六五七六一○一號
    函各一份、股東同意書二紙附於高雄市政府建設局第二科所掌之澎城公司案卷可
    資佐證，足見被告上開自白確與事實相符，應可採信。綜上所述，本案事證明確
    ，被告前揭行使偽造私文書及使公務員登載不實等犯行，洵堪認定。又公訴意旨
    雖未認被告涉有刑法第二百十四條之使公務員登載不實犯行，惟此部分犯行，與
    被告所犯同法第二百十條、二百十六條之使行偽造私文書之犯行，有方法目的之
    牽連關係，屬裁判上一罪，本院自得加以審酌，附此敘明。
三、核被告所為，係犯刑法第二百十六條、第二百十條之行使偽造私文書罪及第二百
    十四條之使公務員登載不實罪。被告先後利用不知情之刻印人員偽刻印章，為間
    接正犯。而被告利用不知情之刻印人員偽刻「戊○○」、「丁○○」印章後，並
    在前揭澎城公司章程、股東同意書上蓋印用以偽造印文，及在該章程、股東同意
    書上偽造「戊○○」、「丁○○」之署名，該偽造印章行為均係偽造私文書之階
    段行為，偽造印文及偽造署名行為均係偽造私文書之部分行為，均不另論罪。又
    被告以戊○○、丁○○名義偽造前揭澎城公司章程、股東同意書後，復加以行使
    ，前開偽造私文書之低度行為為行使偽造私文書之高度行為所吸收，亦不另論罪
    。被告先後多次行使偽造私文書及使公務員登載不實犯行，均時間緊接，手法相
    同，觸犯犯罪構成要件相同，顯係基於概括之犯意反覆為之，均為連續犯，應依
    刑法第五十六條規定，各以一罪論。而上開二罪間，有方法與結果之牽連關係，
    應依刑法第五十五條規定，從較重之行使偽造私文書罪處斷。此外，被告於犯罪
    未被發覺前，於九十二年六月六日，至高雄地檢署，向檢察事務官表明行使偽造
    私文書及使公務員登載不實之事實，並願接受裁判等情，有該訊問筆錄可參，其
    行為已符合自首之要件，應依刑法第六十二條前段，減輕其刑。爰審酌被告為謀
    一己之便，竟冒用自己子女之名義申請公司變更登記，導致戊○○、丁○○成為
    營利事業所得稅之納稅義務人，權利受有損害及影響高雄市政府對公司登記管理
    之正確性，自屬可議；惟念及被告動機單純，因一時失慮而觸刑章，所生損害非
    鉅，且於犯罪未被發覺前，即向偵查機關自首，並坦承犯態度良好等一切情狀，
    量處如主文第一項所示之刑，並諭知易科罰金之折算標準，以資懲儆。另被告前
    未曾受有期徒刑以上刑之宣告，素行尚稱良好，有本院被告院內索引卡紀錄表、
    台灣高等法院被告全國前案紀錄表各乙份附卷可稽，其因一時失慮，致為本次犯
    罪行為，惟於犯罪未被發覺前，即向偵查機關自首，且坦承一切犯行，深表悔意
    ，足見被告經本次罪刑之宣告後，已知所警惕，應無再犯之虞，本院認前開對其
    宣告之刑，以暫不執行為適當，爰併宣告緩刑三年，以啟自新。
四、再者，偽造之澎城公司章程、股東同意書，均已編為高雄市政府建設局之檔案資
    料，並非被告所有，爰不為沒收之諭知，惟被告在澎城公司八十八年五月十三日
    及八十八年七月十五日公司章程及股東同意書上偽造「戊○○」之印文五枚、「
    丁○○」之印文二枚；偽造「戊○○」之署名五枚、「丁○○」之署名二枚，仍
    應依刑法第二百十九條規定，不問屬於犯人與否，均予宣告沒收。至被告先後利
    用不知情之刻印人員偽造「戊○○」、「丁○○」之印章各二枚，未據扣案，且
    被告供稱業已丟棄，應認為已滅失，爰不另為沒收之諭知。
五、又公訴人原起訴之「丙○○係澎城公寓大廈管理維護有限公司（下稱澎城公司）
    之實際負責人，與乙○○、甲○○分別為兄弟及兄妹關係。緣丙○○於八十四年
    三月初，為成立澎城公司，並使該公司符合公司法之有限公司之股東人數規定，
    竟基於偽造、行使偽造私文書之概括犯意，先於不詳時間，利用不知情之某刻印
    業者，偽刻其胞弟妹「乙○○」、「甲○○」名義之印章各一枚後，未經乙○○
    、甲○○二人之同意，冒用渠等之名義，偽簽渠等姓名及蓋印於股東同意書上，
    並將前揭偽造之股東同意書行使交付予不知情之人委請陶志良會計師辦理公司設
    立登記，足生損害於乙○○、甲○○二人」部分事實，因與本院九十一年訴字第
    二一六二號確定判決所認違反公司法之犯罪事實，均係基於設立公司之同一目的
    ，彼此間應有方法目的之牽連關係，業經公訴人當庭減縮此部分之起訴事實（見
    本院九十三年訴字第二六五一號卷第二十一頁），本院自無庸為審理，附此敘明
    。
據上論斷，應依刑事訴訟法第二百七十三條之一第一項、第二百八十四條之一、第二
百九十九條第一項前段，刑法第五十六條、第二百十六條、第二百十條、第二百十四
條、第五十五條、第六十二條前段、第二百十九條、第七十四條第一款，罰金罰鍰提
高標準條例第一條前段、第二條，判決如主文。
本案經檢察官己○○到庭執行職務。
中      華      民      國    九十三    年     十一     月     十一     日
                                臺灣高雄地方法院刑事第二庭
                                    法  官    李育信
右正本證明與原本無異。
如不服本判決，應於判決送達後十日內，向本院提出上訴狀。
                                    書記官    洪生輝
中      華      民      國    九十三    年     十一     月     十一     日
附錄本判決論罪之法條：
刑法第二百十條
    偽造、變造私文書，足以生損害於公眾或他人者，處五年以下有期徒刑。
刑法第二百十四條
    明知為不實之事項，而使公務員登載於職務上所掌之公文書，足以生損害於公眾
    或他人者，處三年以下有期徒刑、拘役或五百元以下罰金。
刑法第二百十六條
    行使第二百十條至第二百十五條之文書者，依偽造、變造文書或登載不實事項或
    使登載不實事項之規定處斷。
